臺灣苗栗地方法院刑事判決　　　　　　　 96年度訴字第228號
公　訴　人　臺灣苗栗地方法院檢察署檢察官
被　　　告　己○○
上列被告因搶奪等案件，經檢察官提起公訴（95年度偵字第2745
號），及移送併案審理（96年度偵字第2528號），本院判決如下
：
    主  文
己○○無罪。
    理  由
壹、公訴要旨：
一、公訴事實：
（一）被告己○○意圖為自己不法之所有，於民國95年4 月27日
      上午9 時許，在苗栗縣苗栗市○○路43號地下室車庫內，
      以不詳物品插入機車鑰匙孔發動車門之方式，竊取甲○○
      使用、登記車主姓名為庚○○之車牌NOL-222 號機車1 輛
      及其上安全帽1 頂。
（二）其得手後又基於搶奪之概括犯意，先於同日9 時30分，騎
      乘竊得之該機車在苗栗縣苗栗市○○路3 號前，自行人翁
      麗貞（起訴書誤載為戊○○）身後，徒手搶奪翁麗貞手上
      之黑色皮包【內有現金新臺幣（下同）4 仟元、摩托羅拉
      手機1 支、身分證、健保卡、金融卡、印章、土地銀行及
      新竹商銀存摺等物】。復於同日下午4 時30分，在同市○○路433 巷6 號附近，以相同之手法，搶奪乙○○手上之
      咖啡色公事包【內有4 仟元、手機2 支、金融卡、健保卡
      、身分證、駕照等物】。嗣警於同年5 月17日晚上10時，
      持臺灣苗栗地方法院檢察署檢察官所核發之拘票，前往同
      市園霖飯店101 號房拘提毒品案被告丙○○，並執行附帶
      搜索，當場在上開房間廁所天花板上起獲翁麗貞遭搶奪之
      黑色皮包【內有翁麗貞之身分證、健保卡、金融卡、印章
      、土地銀行及新竹商銀存摺等物】及乙○○遭搶奪之身分
      證、駕照、健保卡等物，經丙○○（所涉贓物部分，檢察
      官已另為不起訴處分）供陳上開物品均係被告己○○所放
      置後，再於同日晚上11時30分，在同市○○路樂透遊藝場
      內，將被告己○○逕行拘提到案。
二、起訴罪名：
    刑法第320 條第1 項之竊盜、第325 條第1 項之搶奪罪嫌。
三、檢察官之舉證：
（一）公訴事實欄（一）部分：
    1.被告己○○於警詢、偵訊之陳述：
      被告曾在苗栗縣苗栗市園霖飯店101 號室租用供己與女友
      丙○○住宿。
    2.證人甲○○於警詢、偵訊之陳述：
      於95年4 月27日上午9 點40分時發現機車及安全帽失竊，
      且車輛鑰匙孔並未遭破壞等情。
    3.證人丙○○於警詢、偵訊之陳述：
      指認被告騎乘贓車照片。
    4.車牌NOL-222 號機車車籍資料、車輛失竊作業資料影本各
      1 紙：
      該機車於95年4 月27日失竊之事實。
（二）公訴事實欄（二）部分：
    1.被告己○○於警詢、偵訊之陳述：
　  　被告曾於95年5 月初與丙○○同居於園霖飯店101 號房，
      於同月16日始離開未再居住之事實。
    2.證人丙○○於警詢、偵訊之陳述：
　  　被告自95年5 月初起，與丙○○同居於上開飯店101 號房
      ；而警於上開房內起獲之翁麗貞、乙○○遭搶奪物品係被
      告所帶回放置；另搶嫌之照片與被告身形相似，而搶嫌之
      穿著與被告平常的打扮一樣。
    3.證人翁麗貞於警詢、偵訊之陳述：
　  　翁麗貞遭搶奪之經過及所失財物情形。
    4.證人乙○○於警詢、偵訊之陳述：
　　  乙○○遭搶奪之經過、所失財物，及被告即係搶嫌之事實
      。
    5.證人甲○○於警詢之陳述及報案資料1 份：
      車牌NOL-222 號機車係甲○○於95年4 月27日上午發現失
      竊之事實。
    6.起獲贓物照片1 份：
      警方於園霖飯店101 號房內起獲翁麗貞、乙○○遭搶奪之
      物品之事實。
    7.由監視器翻拍之搶嫌照片1 份：
　　  被告身材與搶嫌相似之事實。
    8.扣押筆錄及扣押物品目錄表各1 份：
　  　警方於園霖飯店101 號房內起獲翁麗貞、乙○○遭搶奪之
      物品之事實。
    9.被害人翁麗貞、乙○○所立具之贓物認領保管單各1 紙。
貳、本院之判斷：
一、法律依據：
（一）刑事訴訟法第154 條第1 、2 項分別規定：被告未經審判
      證明有罪確定前，推定其為無罪；犯罪事實應依證據認定
      之，無證據不得認定犯罪事實。
（二）刑事訴訟法第301 條第1 項規定：不能證明被告犯罪，應
      諭知無罪之判決。
（三）最高法院76年台上字第4986號判例指出：認定犯罪事實所
      憑之證據，雖不以直接證據為限，間接證據亦包括在內；
      然而無論直接或間接證據，其為訴訟上之證明，須於通常
      一般之人均不致有所懷疑，而得確信其為真實之程度者，
      始得據為有罪之認定，倘其證明尚未達到此一程度，而有
      合理之懷疑存在，無從為有罪之確信時，自得為無罪之判
      決。
（四）最高法院92年台上字第128 號判例指出：刑事訴訟法第16
      1 條已於91年2 月8 日修正公布，其第1 項規定，檢察官
      就被告犯罪事實，應負舉證責任，並指出證明之方法。因
      此，檢察官對於起訴之犯罪事實，應負提出證據及說服之
      實質舉證責任。倘其所提出之證據，不足為被告有罪之積
      極證明，或其指出證明之方法，無從說服法院以形成被告
      有罪之心證，基於無罪推定之原則，自應為被告無罪判決
      之諭知。
二、關於證據能力部分之說明：
（一）按被告以外之人於審判外之言詞或書面陳述，雖不符刑事
      訴訟法第159 條之1 至第159 條之4 之規定，然經當事人
      於審判程序同意作為證據，法院審酌該言詞或書面陳述作
      成時之情況，認為適當者，亦得為證據，刑事訴訟法第15
      9 之5 第1 項定有明文；當事人、代理人或辯護人於法院
      調查證據時，知有刑事訴訟法第159 條第1 項不得為證據
      之情形，而未於言詞辯論終結前聲明異議者，視為有前項
      之同意，同法條第2 項定有明文。
（二）本件證人丙○○、翁麗貞、乙○○、甲○○於警詢時之供
      述，均係被告以外之人於審判外之言詞陳述，為傳聞證據
      。惟被告、檢察官就上開供述之證據能力，於本院審理程
      序時並不爭執其證據能力，且迄於言詞辯論終結前復未聲
      明異議，而本院審酌其等陳述作成時之情況，並無違法取
      證之瑕疵，亦認以之作為證據為適當，故依上開規定，證
      人丙○○等於審判外之陳述，自具有證據能力。
（三）車牌NOL-222 號機車車籍資料及車輛失竊作業資料影本各
      1 紙、報案資料1 份、扣押筆錄及扣押物品目錄表各1 份
      、贓物認領保管單2 紙，均係被告以外之人於審判外之書
      面陳述，為傳聞證據。惟被告、檢察官就前開證據之證據
      能力，於本院審理程序時並不爭執其證據能力，且迄於言
      詞辯論終結前復未聲明異議，而本院審酌其等陳述作成時
      之情況，並無違法取證之瑕疵，亦認以之作為證據為適當
      ，故依上開規定，前開審判外之書面陳述，自具有證據能
      力。
（四）又對於司法警察機關調查中之案件，或有量大或急迫之情
      形，為因應實務之現實需求，如檢察官針對該類案件之性
      質，認為當然有鑑定之必要者，基於檢察一體原則，得由
      該管檢察長對於轄區內之案件，以事前概括選任鑑定人或
      囑託鑑定機關（團體）之方式，俾便轄區內之司法警察官
      、司法警察對於調查中之此類案件，得即時送請事前已選
      任之鑑定人或囑託之鑑定機關（團體）實施鑑定。司法警
      察官、司法警察將待鑑定證物送請經該管檢察長概括選任
      、囑託之鑑定機關為鑑定，應視同受承辦檢察官所選任、
      囑託而執行鑑定業務，此受囑託鑑定機關實施鑑定所為之
      書面報告，亦屬刑事訴訟法第159 條第1 項規定「除法律
      有規定者外」之範圍，為傳聞之例外，具有證據能力，若
      受囑託之機關之鑑定結果實質上符合待證事實需求，該鑑
      定結果並有證明力。查刑事訴訟法於92年2 月6 日修正公
      布、同年9 月1 日施行後，臺灣高等法院檢察署即於92年
      9 月9 日以檢文允字第0921001203號函，概括選任內政部
      警政署刑事警察局為該署轄區內司法警察機關調查中案件
      有關指紋鑑定之鑑定機關。故就指紋之鑑定，內政部警政
      署刑事警察局自屬適格之鑑定機關，而本案指紋之鑑定報
      告2 件係經臺灣高等法院檢察署轄區內之司法警察機關依
      上揭函文送請鑑定，依上開說明，本件指紋之鑑定報告2
      件自有證據能力。
（五）至於起獲贓物照片、由監視器翻拍之搶嫌照片各1 份，均
      屬機械性記錄特徵，也就是認識對象的是照相鏡頭，透過
      鏡頭形成的畫面映寫入膠卷，然後還原於照相紙上，故照
      相中不含有人的供述要素，再現實情形與作為傳達結果的
      照相，在內容上的一致性是透過機械的正確性來加以保障
      的，在照相中，並不存在人對現實情形的知覺、記憶，在
      表現時經常可能發生的錯誤（如知覺的不準確、記憶隨時
      間推移而發生的變化），故照相當然是非供述證據，並無
      傳聞法則之適用，而上開照片均係透過相機拍攝後經影印
      所得，均與本案犯罪事實有自然之關聯性，經查並無不得
      作為證據之事由，依法自得作為證據。
三、無罪之理由：
    被告己○○固供認有與證人丙○○在上述飯店房間內住宿，
    惟堅決否認有何上開竊盜、搶奪犯行，辯稱：伊沒有騎機車
    ，也沒有去搶奪，警方在飯店房間廁所天花板上所查獲的皮
    包，伊之前沒看過，也不知道天花板上面有皮包，且飯店房
    間也有各自的朋友進進出出，伊帶的是上班的公事包，且伊
    當時上班1 個月有4 萬元薪水，不需要為了幾仟元去做這樣
    的事等語。經查：
（一）公訴事實欄（一）部分：
      依證人丙○○於偵訊時證稱：「（與己○○交往多久？）
      兩個月，從今年3 月開始」、「（你們兩人何時開始住園
      霖飯店101 號房？）今年5 月初，還有我兒子一起住」、
      「（《提示卷內照片》騎機車的人是否己○○？）照片上
      有標示2006/04/28側身的兩張有像，其他的看不清楚」、
      「（側身的兩張，己○○平時會穿短褲？）會，這兩張的
      照片與他平常的打扮一樣」、「（照片中的機車是他的？
      ）之前我們還沒有在一起的時候，他是騎機車，最近他都
      給他朋友載，他朋友騎機車」、「（照片中有穿橫條紋的
      衣服，是否曾看過他穿過？）沒有印象」等語（見95年度
      偵字第2745號卷第75至第76頁）。則證人丙○○前與被告
      交往數月，並與被告同住數星期，然經提示卷內監視器翻
      拍的涉嫌搶奪之人照片，仍僅答與被告側身有像等語，則
      翻拍照片中騎用機車之人是否即為被告，已顯有可疑；再
      者，證人丙○○並未證述該機車究竟是被告所有或是偷竊
      而來，則依其證詞，尚不得證明被告有何竊取機車之犯行
      。另被害人甲○○於警詢之證述及車牌NOL- 222號機車車
      籍資料、車輛失竊作業資料，則僅能證明該機車曾經失竊
      ，無從證明係何人所竊。又該失竊之機車經採取指紋，送
      內政部警政署刑事警察局鑑驗，經電腦比對、人工析鑑比
      對結果未發現與被告指紋相符，有該局95年5 月5 日刑紋
      字第0950064008號、95年6 月15日刑紋字第0950079118號
      函各1 紙在卷可參（見同上偵查卷第108 至第109 頁）。
      綜上，僅憑證人丙○○、甲○○上述之證詞及上開資料，
      尚難推認被告有竊取甲○○所使用機車之犯行。
（二）公訴事實欄（二）部分：
    1.依證人即被害人翁麗貞於偵訊時證稱：「（搶匪是男的？
      ）是的，高高瘦瘦的，有戴安全帽騎1 台125 綠色機車，
      我被拉走皮包，差點跌倒。我當時只看到他的背影，沒有
      看到臉，因為他騎的很快，.. 」 、「（如果這個人再給
      你看，是否認得出？）認不出來」、「《提示乙○○指認
      照片》（是否與穿白衣服的人背影相似？）無法確定」等
      語（見同上偵查卷第103 至第104 頁）。則被害人翁麗貞
      只看到搶匪的背影，並未能清楚看見其他足資辨識人別之
      特徵，從而，本件被告是否即為下手實施搶奪被害人翁麗
      貞皮包之人，即有可疑。
    2.依證人即被害人乙○○固於警詢時證稱：「（現警方當場
      讓你指認該做案之歹徒你是否能夠指認？）很像是他，雖
      然當時他是戴著安全帽，但是他拉我皮包時的印象及背影
      應該就是他」等語（見同上偵查卷第38頁）。另於偵訊時
      證稱：「（他騎何種機車？）綠色重型的機車，車牌我不
      知道」、「（能否認出被告？）我認的出來。剛才來法院
      時，我開車，他騎機車，我就注意到被告今天好像來開庭
      。我剛才在庭外又看到他，我認為是他」、「（為何你一
      眼認出他？）我對他的背影印象很深」、「（是否有看到
      搶你的人的正面）沒有」、「（剛才指認的3 人，哪一個
      最像搶你的人）背對我們的左邊第1 個。背影最像」、「
      （從正面指認，有無認出歹徒的特徵？）認不出來」等語
      （見同上偵查卷第94頁）。由上開訊問及指認過程，可知
      被害人乙○○只看到搶匪的背影，至多僅能證明被告與該
      搶匪背影相似，除此之外，其亦未能清楚看見其他足資辨
      識人別之特徵，然從背影可供辨別之特徵，無非高矮胖瘦
      等體型外觀，相似之人所在多有。從而，尚難僅憑背影相
      似乙節即遽認被告為下手實施搶奪被害人乙○○皮包之人
      。
    3.而證人丙○○雖於警詢時證稱：「（他《己○○》返回該
      園霖飯店101 號房的時候攜帶何物品回去？）類似皮包的
      東西」、「（現員警提示你當時己○○所攜帶回園霖飯店
      101 號房的皮包，你是否有辦法當場確認？）是的，就是
      當時己○○帶回來的那個皮包」等語（見同上偵查卷第26
      至第27頁）。然之後其於偵訊時證稱：「（皮包何人放在
      那裡？）我不知道，只是己○○前兩天回來時，有帶類似
      的皮包回來」、「（101 號房間平常只有你們兩人出入外
      ，還有何人？）我朋友楊順嫦、劉淑芬、丁○○」、「（
      他們3 人上廁所有無將東西放在天花板上？）沒有。我確
      定，因為如果他們有放的話，我會聽到聲音」、「（是否
      己○○放天花板上？）我不知道，我只看過他帶過類似的
      皮包」等語（見同上偵查卷第75頁）。嗣後其於審理中證
      稱：「（這段期間內除了你、你兒子、被告之外有無其他
      人曾經出入過這個房間？）有，我的朋友跟他的朋友」、
      「（這些人有無曾經進過房間廁所？）有。不超過5 個，
      我朋友只有3 個會去而已」、「（警方在95年5 月17日晚
      上10點前往上開房間搜索查到的黑色皮包，你有無辦法確
      認跟被告平常使用的黑色皮包是相同的？）沒有辦法確認
      」、「（在你跟被告居住於上開飯店房間期間，是否曾經
      看過被告將東西放在廁所天花板或在天花板翻找東西？）
      我忘記了。我記得他有去廁所去滿久，但是沒有看到他去
      廁所翻找東西」等語（見本院卷第129 至第130 頁）。由
      上可知，證人丙○○的證述，至多僅能證明被告有帶過類
      似的皮包，該皮包究否為被害人翁麗貞的皮包，仍有疑義
      。
    4.又被害人翁麗貞的皮包、物品及被害人乙○○之物品，雖
      係在被告與證人丙○○所居住的飯店房間廁所天花板內起
      獲，然該飯店房間平時亦有被告及證人丙○○之朋友進出
      等情，除據證人丙○○於偵查及審理時證述甚清外，亦據
      證人丁○○於偵訊時證述明確（見同上偵查卷第84頁）。
      況且，飯店本係供人住宿所用，該101 號房於被告及丙○○入住前，應有他人住過，故房間廁所天花板內所起獲之
      物品，為之前住客、清潔人員或其他人所放置，並非不可
      能之事。另廁所天花板與飯店房間內他處相比，較為隱密
      ，被告與丙○○雖然入住房間有相當時日，亦未必能發現
      ，此由丙○○於警方查獲上開物品時，始知天花板上有放
      置物品等情（見同上偵查卷第76頁），亦可得知。再者，
      警方於天花板上所採取之指紋送內政部警政署刑事警察局
      鑑驗，經電腦比對、人工析鑑比對結果未發現與被告指紋
      相符，有該局95年5 月5 日刑紋字第0950064008號、95年
      6 月15日刑紋字第0950079118號函各1 紙在卷可參（見同
      上偵查卷第108 至第109 頁）。從而，本件無法僅憑在該
      房間廁所天花板上查獲被害人翁麗貞的皮包、物品及被害
      人乙○○之物品，即遽論被告涉有本件搶奪犯行。
    5.本院復將監視器所翻拍的涉嫌搶奪之人照片（見同上偵查
      卷第55至第58頁）與本院於96年7 月3 日當庭勘驗的照片
      送請法務部調查局鑑定結果，因偵查卷卷內待鑑照片，部
      分為機車騎士頭戴安全帽的背影畫面，無可辨識人別之特
      徵供比對；部分雖為機車騎士頭戴安全帽的正面畫面，但
      因係由上往下俯角拍攝，且位處陰暗面，無清晰可供辨識
      比對之騎士臉部特徵等情，有該局96年9 月10日調科柒字
      第09600389330 號函1 紙附卷可參（見本院卷第83至第89
      頁），故尚無證據足認被告即為監視器翻拍照片中涉嫌搶
      奪之人。
（三）綜上所述，本件依公訴人所提證據尚不足以證明被告有何
      竊盜、搶奪犯行，此外，復查無其他積極證據足認被告有
      何公訴人所指竊盜、搶奪犯行。此部分不能證明被告犯罪
      ，依法應諭知無罪之判決，以昭審慎。
四、適用之法律：
    刑事訴訟法第301 條第1 項。
本案經檢察官蕭慶賢到庭執行職務。
中　　華　　民　　國　　96　　年　　11　　月　　21　　日
                  刑事第二庭    審判長法　官   楊清益
                                      法  官   林靜雯
                                      法  官   魏宏安
以上正本證明與原本無異。
如不服本判決，應於判決送達後10日內向本院提出上訴狀（應抄
附繕本），其未敘述上訴理由者，應於上訴期間屆滿後20日內補
提理由書狀於本院，上訴於臺灣高等法院臺中分院。告訴人或被
害人如對於本判決不服者，應具備理由請求檢察官上訴，其上訴
期間之計算係以檢察官收受判決正本之日期為準。
                                      書記官   廖鳳美
中　　華　　民　　國　　96　　年　　11　　月　　21　　日
